【裁判字號】    96,訴,487
【裁判日期】    971216
【裁判案由】    違反毒品危害防制條例
【裁判全文】
臺灣花蓮地方法院刑事判決                96年度訴字第487號
公  訴  人  臺灣花蓮地方法院檢察署檢察官
被      告  丙○○
                    （現於臺灣花蓮監獄花蓮分監執行中）
指定辯護人  陳清華律師
上列被告因違反毒品危害防制條例案件，經檢察官提起公訴（96
年度偵字第1295號），本院判決如下：
    主  文
丙○○明知為禁藥而轉讓，處有期徒刑壹年貳月，減為有期徒刑
柒月。
被訴販賣第二級毒品部分無罪。
    事  實
一、丙○○明知安非他命係行政院衛生署公告查禁之禁藥，竟基
    於轉讓禁藥安非他命之犯意，於民國95年9 月間某日，在花
    蓮縣花蓮市○○路14號住處，將微量而未達行政院依毒品危
    害防制條例第8條第6項所公告數量之禁藥安非他命無償轉讓
    1 次予戊○○施用。
二、案經花蓮縣警察局吉安分局報告臺灣花蓮地方法院檢察署檢
    察官偵查起訴。
    理  由
壹、有罪部分：
一、上揭犯罪事實，業據被告丙○○於本院審理時坦承不諱，核
    與證人戊○○於警詢、偵查中所證述之情節大致相符，足認
    被告自白核與事實相符，應堪信為真正。是本件事證明確，
    被告犯行堪以認定，應予依法論科。
二、查安非他命係經行政院衛生署於69年12月8 日，以衛署藥字
    第301124號公告，自69年12月8 日起禁止輸入、製造，並自
    70年6月1日起禁止販賣、轉讓之禁藥，且安非他命亦係屬於
    毒品危害防制條例第2 條所規範之第二級毒品。又毒品危害
    防制條例第8條第2項之轉讓第二級毒品罪及藥事法第83條第
    1項之轉讓禁藥罪，同有處罰之規定，而依92年7月9 日總統
    令修正公布，自93年1月9日施行之毒品危害防制條例第8 條
    第6項規定，轉讓毒品達一定數量者，加重其刑至2分之1 ，
    其標準由行政院定之。若未達加重刑之標準，該條第2 項之
    轉讓第二級毒品罪之法定最重本刑為有期徒刑5年，93年4月
    21日修正公布，同年月12日施行之藥事法第83條第1 項之轉
    讓禁藥罪，其法定最重本刑為有期徒刑7 年，兩者相較，後
    者為後法且為較重罪，而本件查無證據證明被告轉讓安非他
    命已逾淨重10公克，並無法定加重事由，應依重法優於輕法
    、後法優於前法之法律適用原則，依較重之後法論以藥事法
    第83條第1項之轉讓禁藥罪。是核被告所為，係犯藥事法第8
    3條第1項之轉讓禁藥罪。公訴人認被告此部分係犯毒品危害
    防制條例第8條第2項之罪，尚有未洽，起訴法條應予變更。
    被告轉讓前持有安非他命之低度行為，均應為轉讓安非他命
    之高度行為所吸收，不另論罪。爰審酌被告將毒品無償轉讓
    他人，犯罪所生之危害非輕，犯罪之手段、目的、動機，及
    犯後已坦承犯行等一切情狀，量處如主文所示之刑。末查中
    華民國96年罪犯減刑條例業自96年7月16 日施行，被告所犯
    本件之罪時間係在96年4月24 日以前，符合減刑之條件，爰
    依上開條例第2條第1項第3款之規定，就其宣告刑予以減刑2
    分之1。
貳、無罪部分：
一、公訴意旨另以：被告丙○○基於販賣第二級毒品之犯意，於
    95年9月至10月間，在花蓮縣花蓮市○○路14 號住處，多次
    販售第二級毒品安非他命予戊○○施用，依量計價，每次金
    額為1000元至3000元不等，因認被告涉犯毒品危害防制條例
    第4條第2項之販賣第二級毒品罪嫌語。
二、按犯罪事實應依證據認定之，無證據不得認定犯罪事實，刑
    事訴訟法第154條第2項定有明文。次按認定犯罪事實所憑之
    證據，雖不以直接證據為限，間接證據亦包括在內；然而無
    論直接或間接證據，其為訴訟上之證明，須於通常一般之人
    均不致有所懷疑，而得確信其為真實之程度者，始得據為有
    罪之認定，倘其證明尚未達到此一程度，而有合理之懷疑存
    在時，事實審法院復已就其心證上理由予以闡述，敘明其如
    何無從為有罪之確信，因而為無罪之判決，尚不得任意指為
    違法；又認定不利於被告之事實，須依積極證據，苟積極證
    據不足為不利於被告事實之認定時，即應為有利於被告之認
    定，更不必有何有利之證據（最高法院76年台上字第4986號
    、30年上字第816 號判例參照）。公訴意旨認被告涉犯上揭
    罪嫌，無非以：證人戊○○、丁○○、己○○之指證為其主
    要論據。訊據被告堅詞否認有何販賣第二級毒品安非他命犯
    行，辯稱：證人戊○○、丁○○前曾涉犯強盜案件，為被告
    指認證人丁○○後偵破，致證人戊○○等人挾怨指控。且證
    人戊○○之前曾在監所管理員馮代興涉挾帶手銬鑰匙之貪污
    治罪條例案件中，亦曾誣指被告係交付鑰匙之人，足見證人
    戊○○之指認已難憑採。
三、經查：
    (一)證人戊○○於本院審理結證稱：被告係95年9月至10 月間
      販賣第二級毒品安非他命予伊，到被告家中購買毒品，伊
      曾帶甲○○去過2次，跟己○○、丁○○去過3次，我自己
      去也有3次，共8次。第1 次去時，證人丁○○住被告家，
      後2 次都是證人丁○○、己○○跟伊一起去，那時證人丁○○已經沒有住被告家，伊與證人丁○○、己○○一起至
      被告家中時，是3人各騎1台機車前往。伊跟證人丁○○、
      己○○是95年9月3個人一起去跟被告買二級毒品安非他命
      2 次云云（參本院卷第77頁至第78頁、第82頁至第83頁）
      。核與證人己○○於偵查及本院審理時所證：曾與證人戊○○一同前往被告住處購買第二級毒品安非他命1 次，當
      時證人黃云翰住在被告家云云（參核交卷第23頁、本院卷
      第86頁至第88頁），就購買次數已不相符合。而證人丁○○於偵查中及本院審理時則證稱：其於95年9月至11 月中
      旬這段期間，均住在被告家中，所以曾見被告販賣毒品予
      證人戊○○，證人戊○○、己○○會共乘1 部機車前來云
      云（參核交卷第22頁、本院卷第95頁），亦與證人戊○○
      所證，曾與證人丁○○、己○○跟一起去被告家買2 次，
      那時證人丁○○已經沒有住被告家云云不符。則證人戊○○、己○○、丁○○於本院審理時之證詞互核已有不一。
    (二)被告確曾因證人戊○○、丁○○所涉犯於95年11月13日凌
      晨4時50分許，在花蓮縣吉安鄉○里○街175 號「仁里超商
      」所犯之強盜案件（臺灣高等法院花蓮分院96年度上更(一)
      字第103號），而於95年12月1日前往花蓮縣警察局花蓮分
      局偵查隊，依該超商所錄得之翻拍照片，而指認證人丁○○、戊○○一情，除據證人即花蓮分局偵查隊長乙○○於
      本院審理時到庭證述外，復經本院調取前開案件全卷，查
      核卷內花蓮縣警察局吉安分局吉警偵字第0958002184號卷
      無訛（參該警卷第21頁至第24頁）。足見被告所辯：證人
      戊○○、丁○○前曾涉犯強盜案件，為被告指認證人丁○○後偵破一情，即非虛妄。又臺灣高等法院花蓮分院96年
      度上更(一)字第103 號案件，係證人戊○○單獨，或與證人
      丁○○，或由證人戊○○、證人己○○及案外人高資盛係
      分別犯下盜竊、搶奪、強盜等案件，證人戊○○、丁○○
      、己○○並分別遭判處有期徒刑20年、10年、7年3月重刑
      確定。而證人戊○○尚於偵查供證稱：既然被告已將其供
      出，也就沒有必要為被告隱瞞事實等語（參核交卷第10頁
      ），則本案是否證人戊○○挾怨指證，已非無疑。
    (三)再者，上開臺灣高等法院花蓮分院96年度上更(一)字第 103
      號案件偵查期間，證人戊○○於95年11月24日經本院裁定
      准予羈押於臺灣花蓮看守所（以下稱花所）後，於96年 1
      月11日臺灣花蓮地方法院檢察署檢察官提訊時，遭花所發
      現挾帶制式手銬鑰匙準備出庭應訊，經追查來源，證人戊○○先後供稱如下：(1)於96年1月15 日花所所內訪談筆錄
      供稱：鑰匙係95年12月中旬花蓮分局偵查隊借訊時，透過
      被告請案外人即該所所內主管馮代興於95年12月5至10 日
      間轉交云云。(2)於96年1月17 日花所所內訪談筆錄供稱：
      鑰匙係95年11月底係曾被借提至軒轅派出所時由伊太太通
      知被告與伊見面，伊叫被告弄鑰匙進來，由案外人馮代興
      於12月中旬交付云云。(3)於96年2月6日檢察官偵查中供稱
      ：鑰匙係95年12月初在軒轅派出所，由伊太太以00000000
      00電話聯繫被告（電話：0000000000）後，由被告在軒轅
      派出所交付後自行攜入看守所，與所方人員無關，鑰匙也
      不是案外人馮代興給的云云。(4)於96年5月8日東機組詢問
      時供稱：95年11月底在軒轅派出所第2 次借訊時，利用伊
      太太甲○○前往該所時，以伊太太手機聯絡案外人柯麗蓮
      拿鑰匙至派出所交給伊，伊挾帶回看守所。因伊係藏匿在
      劉鳳明家為警查獲，因只有被告知道伊在該處藏匿，所以
      認是被告害伊被抓；而案外人馮代興平常都會對伊大小聲
      ，因此才會訣誣賴被告及案外人馮代興云云。(5)於96年 6
      月20日檢察官偵查中供稱：被告不知案外人馮代興在花所
      任職，伊是在95年11月24日被捕，鑰匙也不是案外人馮代
      興交的，鑰匙是伊被抓前就有的，是95年11月24日帶進去
      的。同次筆錄並稱：鑰匙是案外人馮代興交給伊的，事實
      經過如看守所訪談筆錄，伊只是交待被告，被告就去處理
      了，是在95年11月24日在軒轅派出所交待被告處理，是伊
      叫伊未婚妻電話給被告到軒轅派出所，伊跟被告說想不開
      ，手並比鑰匙打開手銬的動作的被告就知道了，伊沒有說
      要找案外人馮代興，是被告自己去找的。(6)於96年6月 22
      日偵查中供述：上次所說被告弄鑰匙給我的日期，應該是
      23日。(7)於96年6月29日偵查中供述：鑰匙是在95年11月2
      3 日在軒轅派出所拜託被告透過案外人馮代興拿的，沒有
      拜託柯麗蓮拿鑰匙。(8)於96年7月18日、96年7月19日偵查
      中供述：95年11月23日確實有與被告見過面。(9)於96年 8
      月10日偵查中領稱：伊是用言語於95年11月23日在軒轅派
      出所向被告說找裡面主管馮代興處理一下，也有用比的。
      拿鑰匙與柯麗蓮無關，之前伊看報紙知道柯麗蓮已經死了
      ，所以才把責任推給他云云，亦有本院依職權調取之臺灣
      花蓮地方法院檢察署96年度偵緝字第276 號違反貪污治罪
      條例案件偵查卷宗可憑，證人戊○○又再次指述被告有涉
      及參與其遭發現之制式手銬鑰匙案件。然觀上開案件中，
      證人戊○○之指述一再變更其詞，甚且於同一次訊問中即
      先後為不同之供述，且又再次提及其於前揭強盜案遭查獲
      ，係因被告所致所以才指證被告等語。又證人戊○○前揭
      所涉強盜等案件，其先後警詢之時間分別為95年11月23日
      下午6時、95年11月24日上午9時、95年11月24日上午10時
      、95年11月24日中午12時、95年11月24日下午3時、95年1
      1月27日下午1時、95年11月27日下午2時、95年11月27 日
      下午3時、95年11月29日下午2時、95年12月1日上午10 時
      、95年12月1日下午3時、95年12月5日上午11時、95年 12
      月5日下午4時，亦有上開案件卷內警卷可參，而經檢察官
      調閱依證人戊○○所供之被告與證人戊○○之妻甲○○之
      手機門號（0000000000、0000000000）雙向通聯紀錄顯示
      ，自95年11月23日至95年12月5 日證人戊○○警詢調查期
      間並無任何聯繫紀錄（參臺灣花蓮地方法院檢察署96年度
      偵緝字第276號偵查案件卷內96年度他字第98號卷(一)第 59
      頁至第62頁），足徵證人戊○○證言之信憑性已非無疑。
四、綜上所述，證人戊○○、丁○○、己○○於本院之證述已互
    有矛盾，且證人戊○○與被告間，確曾已因證人戊○○遭判
    處重刑之臺灣高等法院花蓮分院96年度上更(一)字第103 號案
    件而有相當恩怨，而證人戊○○於96年度偵緝字第276 號偵
    查案件中對被告之指述又先後不一且與檢察官查證結果不符
    ，則本件確實難以全然排除證人戊○○因前開強盜案件，經
    被告指認證人即該案之同案被告丁○○後遭查獲，致心生怨
    恨而挾怨誣諂被告之可能。被告辯稱證人戊○○、丁○○前
    曾涉犯強盜案件，為被告指認證人丁○○後偵破，致證人戊○○等人挾怨指控，且證人戊○○之前曾於監所管理員馮代
    興涉挾帶手銬鑰匙交證人戊○○之貪污治罪條例案件中，亦
    曾誣指被告為交付鑰匙之人，足見證人戊○○之指認已難憑
    採等語，顯非臨訟憑空杜撰。此外，復查無其他積極證據足
    認本案被告確有販賣第二級毒品安非他命之犯行，本罪疑唯
    輕之法則，自不能僅以有瑕疵之證人戊○○、丁○○、己○○之指證，即為被告不利之認定，揆諸前揭說明，依法自應
    就公訴人所指被告涉販賣第二級毒品安非他命部分為被告無
    罪之諭知，以免冤抑。
據上論斷，應依刑事訴訟法第299條第1項前段、第300條、第301
條第1項，藥事法第83條第1項，中華民國96年罪犯減刑條例第 2
條第1項第3款、第7條，判決如主文。
本案經檢察官孫源志到庭執行職務
中    華    民    國    97    年    12    月    16    日
                  刑事第二庭    審判長法  官  陳世博
                                      法  官  陳月雯
                                      法  官  林恒祺
以上正本證明與原本無異。
如不服本判決應於收受送達後10日內向本院提出上訴書狀，並應
敘述具體理由。其未敘述上訴理由者，應於上訴期間屆滿後20日
內向本院補提理由書 (均須按他造當事人之人數附繕本)「切勿
逕送上級法院」。
中    華    民    國    97    年    12    月    22    日
                                      書記官
附錄本判決論罪之法律條文
藥事法第83條
明知為偽藥或禁藥，而販賣、供應、調劑、運送、寄藏、牙保、
轉讓或意圖販賣而陳列者，處7年以下有期徒刑，得併科新臺幣5
百萬元以下罰金。
犯前項之罪，因而致人於死者，處7 年以上有期徒刑，致重傷者
，處3年以上12年以下有期徒刑。
因過失犯第 1 項之罪者，處 2 年以下有期徒刑、拘役或科新臺
幣 30 萬元以下罰金。
第 1 項之未遂犯罰之。


司法院資訊處製作；財團法人民間司法改革基金會備份。
